【裁判字號】    97,交聲,1817
【裁判日期】    980423
【裁判案由】    違反道路交通管理處罰條例聲明異議
【裁判全文】
臺灣桃園地方法院交通事件裁定        97年度交聲字第1817號
原處分機關  交通部公路總局新竹區監理所中壢監理站
異  議  人
即受處分人  乙○○
上列受處分人因違反道路交通管理處罰條例案件，對於交通部公
路總局新竹監理所桃園監理站民國97年10月27日所為之壢監裁罰
字第裁53─Z00000000、53─Z00000000、53─Z00000000 號裁決
聲明異議，本院裁定如下：
    主  文
原處分均撤銷。
乙○○汽車駕駛人行駛於高速公路，行車速度超過規定之最高速
限未滿貳拾公里，處罰鍰新臺幣肆仟伍元，並記違規點數壹點。
乙○○汽車駕駛人，駕駛汽車有違反本條例之行為，經交通勤務
警察制止時，拒絕停車接受稽查而逃逸，處罰鍰新臺幣陸仟元，
並記違規點數壹點。
乙○○汽車駕駛人，駕駛汽車行駛於高速公路，不遵行車管制之
管制規則而未依規定變換車道，處新台幣罰鍰陸仟元，並記違規
點數壹點。
    理  由
一、按高速公路及快速公路交通管制規則第5 條第1 項前段、第
    9 條第1 項第13款及第11條分別設有汽車行駛高速公路，應
    依速限標誌指示、汽車行駛高速公路不得有不服從交通勤務
    警察之指揮或稽查取締而逃逸之行為、汽車在行駛高速公路
    途中不得驟然或任意變換車道之規定。又按汽車行駛於高速
    公路，而不遵行車管制之管制規則，行車速度超過規定之最
    高速限者，處汽車駕駛人新臺幣（下同）3,000 元以上6,00
    0 元以下罰鍰，並記違規點數1 點，道路交通管理處罰條例
    第33條第1 項第1 款、第63條第1 項第1 款分別定有明文。
    復按汽車駕駛人，駕駛汽車有違反本條例之行為，經交通勤
    務警察或依法令執行交通稽查任務人員制止時，不聽制止或
    拒絕停車接受稽查而逃逸者，除按各該條規定處罰外，處新
    臺幣3,000 元以上6,000 元以下罰鍰，並計違規點數1 點，
    同條例第60條第1 項、第63條第1 項第1 款亦有明定。再按
    汽車行駛於高速公路，不遵行車管制之管制規則，而未依規
    定變換車道，處3,000元以上6,000元以下罰鍰，並記違規點
    數1 點，道路交通管理處罰條例第33條第1 項第4 款、第63
    條第1 項第1 款同有明文。
二、原處分意旨略以：異議人即受處分人乙○○駕駛孫謝玉金所
    有之車牌號碼為KS-2942 號自小客車，於95年7 月28日1 時
    45分許，行經國道一號高速公路北向273 公里處，於該路段
    因超速行駛、經警示意停車受檢不從加速逃逸，又任意及驟
    然變換車道影響行車安全，經內政部警政署國道公路警察局
    第四警察隊員警分別逕行舉發以「行速114 公里，限速
    100 公里，超速14公里。不遵行車管制之管制規則而未依
    規定變換車道。經警方以指揮棒、警示燈及警報器攔查不
    停，加速逃逸，不服稽查。」，爰依道路交通管理處罰條例
    第33條第1 項第1 款、第3 款、第60條第1 項等規定，合計
    裁處罰鍰16,500元。
三、異議意旨略以：受處分人並無上開原處分機關所舉發之不當
    違規行為及事實，及要求其違規行為應以證據認定之，據此
    聲明異議云云。
四、經查，本件異議人即受處分人乙○○經固不否認於民國95年
    7月28日1 時45分許，駕駛車牌號碼KS-2942號自小客車，行
    經國道一號高速公路北向273 公里處之事實，惟矢口否認有
    任何違反道路交通管理處罰條例之情事。經查：
  (一)證人即舉發本件違規事實之內政部警政署國道公路警察局第
    四警察隊員警甲○○於本院調查時證稱：「本案是我承辦的
    ，當時於國道一號高速公路北向273 公里處執勤，以手持雷
    射槍測速，測到KS-2942 號自小客車超速14公里，馬上上車
    並開啟警報器，以指揮棒要攔該車，該車沒有停，並且加速
    逃逸，且任意變換車道，未打方向燈。我追該車一直到水上
    交流道，該車突然往交流道方向駛出，且未依規定減速及行
    駛在減速車道，我還是繼續往下追，在下交流道之後約二百
    公尺處我攔停該車並下車，我請駕駛人下車出示證件，但駕
    駛人未下車也未將車窗搖下，駕駛人有咆哮，我就要回警車
    拿測速器給他看，駕駛人竟然又駕車逃逸，之後我又往前追
    ，在水上分局台一線路段再度攔停，為避免駕駛人再度逃逸
    ，就在車子四個角落拍照，及請駕駛人出示證件並下車，駕
    駛人仍逃逸之。因我有證據及避免危險，就未再繼續追」等
    語明確，並提出其所拍攝之照片4 幀為證，參酌證人甲○○
    與異議人素昧平生，並無嫌隙，係依法執行勤務之公務員，
    當無設詞誣陷致己身負偽證重罪之必要，且證人所證本件查
    獲經過事實，具體明確，佐以舉發當時雖為晚上，惟雷達測
    速槍偵測超速並不受白日或夜間之限制，復以證人證述第一
    時間有駕車上前追擊、親眼目睹，且有隨卷所附之照片可供
    比對，查證無誤後方行舉發，堪認證人應無誤判違規事實之
    虞，本院既查無證據足資證明員警有捏造事實違法取締之情
    事，則執勤警員本其維護交通秩序、安全職責所為之舉發，
    自應受到合法、正確之推定，其證言並無瑕疵而堪採信。
  (二)按道路交通管理處罰條例第7 條之2 第1 項第4 款規定，汽
    車駕駛人不服指揮稽查而逃逸，當場不能或不宜攔截製單舉
    發者，得逕行舉發處罰。本條之立法意旨，考係立法者綜量
    違規人之違規行為發生於短簇之時間點之內，若盡歸責行政
    機關需有科學儀器取得之證據資料，證明違規人之行為違規
    方得舉發處罰無異苛責，若舉證不成或不完全，無以據以處
    罰，無異間接鼓勵交通事件違規人於遭相關機關之員警攔停
    指揮稽查時冒進逃逸，立法者於量酌違規事實之處罰必要與
    行政機關於簇短時間舉證技術之可能性與安全性等綜合事由，
    故設立此逕行舉發之衡酌規定，於此不受取得證據資料方得
    舉發違規事實之限制。再者，立法者為防免逕行舉發有誤認
    或錯認之虞，特於道路交通管理處罰條例第7 條之2 第4 項
    規定，「第1 項逕行舉發，應記明車輛牌照號碼、車型等可
    資辨明之資料，以汽車所有人為被通知人製單舉發」，查本
    件舉發員警已有照片查證違規人之車牌號碼、車型、顏色等
    比對辨明資料，又佐以異議人之車無失竊紀錄，此據異議人
    證陳在卷，復以其自承系爭當時所處時地與員警舉發之時地
    相符，堪認員警逕行舉發違規車輛應無誤認或錯認之虞，本
    件逕行舉發，於法並無違誤，異議人僅以空言否認並未就其
    具體情形舉出可查證之方法以實其說，實尚未盡舉證證明之
    責任。其於前揭時地違規行駛等情，既堪以認定，異議為無
    理由，應予駁回。
五、縱上所述，本件異議人前揭之違規事實明確，原處分機關依
    道路交通管理處罰條例第33條第1 項第1 款、第4 款、第60
    條第1 項規定，分別裁處異議人罰鍰4,500元、6,000元、6,
    000 元，核無違誤，惟汽車駕駛人違反上開規定者，依同條
    例第63條第1 項第1 款規定，除依原條款處罰鍰外，並應予
    各記違規點數一點，是原處分機關漏未依該條規定各記違規
    點數一點，尚有違誤。從而，本件異議人之聲明異議雖無理
    由，然原處分機關既有前揭可議之處，即屬無可維持，應由
    本院予以撤銷，另依前揭規定及違反道路交通管理事件統一
    裁罰基準及處理細則裁定如主文所示，以資適法。
據上論斷，應依道路交通管理處罰條例第87條第2 項、道路交通
案件處理辦法第20條，裁定如主文。
中    華    民    國    98    年    4     月    23    日
                        臺灣桃園地方法院交通法庭
                                法  官  柯姿佐
以上正本證明與原本無異。
如不服本裁定，應於裁定送達後5 日內向本院提出抗告狀。
                                書記官  王明玉
中    華    民    國    98    年    4     月    24    日


司法院資訊處製作；財團法人民間司法改革基金會備份。
